【裁判字號】    89,訴,532
【裁判日期】    890317
【裁判案由】    違反漁業法
【裁判全文】
臺灣臺中地方法院刑事判決                          八十九年度訴字第五三二號
    公  訴  人  臺灣臺中地方法院檢察署檢察官
    被      告  甲○○
右列被告因違反漁業法案件，經檢察官提起公訴（八十九年度偵字第八七一一號），
本院判決如左：
    主      文
甲○○違反採捕水產動物，不得使用電氣之規定，處有期徒刑肆月。扣案之蓄電池壹
個、魚網壹張、導電竿壹支、裝魚桶壹個、套身雨鞋壹雙、漁獲物溪魚拾壹臺斤變賣
所得新臺幣佰元，均沒收。
    事      實
一、甲○○曾於民國八十五年十月間，因違反漁業法案件，經臺灣新竹地方法院判處
    有期徒刑三月，緩刑二年，於八十六年一月十三日確定，猶不知悔改，明知不得
    使用電氣採捕水產動物，竟於八十八年十二月二十八日十七時許，在台中縣和平
    鄉達觀村大安溪河床，利用導電竿乙端連接蓄電池通電之方式，並身著套身雨鞋
    一雙，手持魚網一張、裝魚桶一個，非法採捕水產動物溪魚共計十一台斤。嗣於
    八十八年十二月二十八日二十二時五十分許，甲○○駕駛車牌號碼ＳＭ－九七七
    六號自用小客車，行經臺中縣和平鄉○○路○段白布帆橋頭時，不依執行路檢勤
    務警員之指示而停車受檢，反加速逃逸，經警追趕後始當場查獲，並扣得甲○○
    所有之蓄電池一個、魚網一張、導電竿一支、裝魚桶一個、套身雨鞋一雙、漁獲
    物溪魚十一臺斤（漁獲物部分經變賣後得現金新台幣【下同】三百元）。
二、案經台中縣警察局和平分局報告臺灣臺中地方法院檢察署檢察官偵查起訴。
    理      由
一、訊據被告甲○○矢口否認有何右揭使用電氣採捕水產動物之事實，辯稱：伊係在
    台中縣和平鄉達觀村大安溪河床垂釣時，見一姓名年籍不詳之人在電魚，經伊大
    聲喊叫不要跑後，該電魚之人因心生害怕而逃跑，並將上開扣案之電魚用具及魚
    獲物丟棄後，伊因一時貪念始前往撿拾云云。經查：（一）被告於警訊中供稱：
    伊放生自己以釣竿釣得之魚有五十幾條等語，然證人即查獲被告之台中縣警察局
    和平分局雙崎派出所警員王振國於偵查中證稱：「‧‧‧被告說他把釣到的活魚
    放生，但他所說撿到的魚其中有活的，他為何沒有放生，再說查獲的魚都很小，
    應該不是釣到的‧‧‧。」等語（見偵查卷第三十七頁正面），則被告既不在乎
    漁獲，而將自己所釣得之五十幾條魚放生，何以未同時將所撿拾尚存活之小魚放
    生，是被告上開所辯，顯悖於常理。（二）參以被告既非河川巡邏警員，而其長
    相與身材並非孔武有力，且未攜帶任何足以威脅他人之器具，亦無出言恐嚇被告
    所稱電魚之人，衡諸常情，被告僅大喊不要跑等語，該電魚之人應不足以心生畏
    懼而丟棄扣案之電魚器具及魚獲物而逃跑；退步言之，縱該電魚之人係因被告之
    吆喝下心虛逃跑，然衡諸常理，該電魚之人應會穿著身上之套身雨鞋拔腿就跑，
    何以尚會先行脫卸該套身雨鞋後再行逃逸，而留下該扣案之套身雨鞋？（三）又
    證人王振國另於偵查中證稱：當時伊示意攔檢被告之車輛時，被告確實加速逃逸
    拒絕臨檢等語，益證被告係因心虛而企圖逃逸。此外，復有扣案之蓄電池一個、
    導電竿一支、漁網一個、裝魚桶一個、套身雨鞋一雙及魚獲物十一台斤（經變賣
    後得現金三百元）足資佐證，足認被告上開所辯，係推諉卸責之詞，不足採信。
    本件事證明確，被告之犯行，堪予認定。
二、核被告甲○○所為，係違反漁業法第四十八條第一項第三款規定，而犯有同法第
    六十條第一項規定之罪。爰審酌被告前有違反漁業法之前科，素行不良，有台灣
    高等法院被告全國前案紀錄表一份在卷可稽，並審酌被告犯罪之動機、目的、手
    段、所生損害及犯後猶飾詞狡辯，不知悔悟等一切情狀，量處如主文所示之刑。
    扣案之蓄電池一個、魚網一張、導電竿一支、裝魚桶一個、套身雨鞋一雙，係被
    告採捕之漁具，另漁獲物溪魚十一臺斤業經變賣後得款三百元，均依漁業法第六
    十八條規定宣告沒收。
據上論斷，應依刑事訴訟法第二百九十九條第一項前段，漁業法第六十條第一項、第
六十八條，判決如主文。
中      華      民      國    八十九    年      三      月     十七    日
                              臺灣臺中地方法院刑事第二庭
                                     法  官   王  世  華
右正本證明與原本無異。
如不服本判決，應於判決送達後十日內向本院提出上訴狀，上訴於臺灣高等法院臺中
分院( 須附繕本 )。
                                     書記官
中    華    民    國      八十九      年       三      月     十七    日


司法院資訊處製作；財團法人民間司法改革基金會備份。
